最高法院刑事判決　　　　　　　　九十四年度台非字第九六號
　　上　訴　人　最高法院檢察署檢察總長
　　被　　　告　甲○○
　　　　　　　　　　　　（現在台灣澎湖監獄執行）
上列上訴人因被告加重竊盜案件，對於台灣高等法院高雄分院中
華民國八十九年八月二十九日第二審確定判決（八十九年度上易
字第一二０五號，起訴案號：台灣高雄地方法院檢察署八十九年
度偵字第一一八六三號），認為部分違法，提起非常上訴，本院
判決如下：
    主  文
原判決關於諭知累犯罪刑部分撤銷。
甲○○連續踰越安全設備竊盜，處有期徒刑壹年貳月。
    理  由
非常上訴理由稱：「一按受有期徒刑之執行完畢，或受無期徒刑
或有期徒刑一部之執行而赦免後，五年以內再犯有期徒刑以上之
罪者為累犯，刑法第四十七條規定甚明。又在無期徒刑假釋後滿
十五年，或在有期徒刑所餘刑期內未經撤銷假釋者，其未執行之
刑，以已執行論，同法第七十九條第一項前段亦有明定。又刑法
第七十九條之一第一項規定：二以上徒刑併執行者，第七十七條
所定最低應執行之期間，合併計算之。該條第三項規定：依第一
項規定合併計算執行期間而假釋者，前條第一項規定之期間，亦
合併計算之。依此，犯二以上之罪受有期徒刑而併執行，並合併
計算其最低應執行刑期間而獲准假釋，其假釋之範圍應包括所犯
之該數罪，即不論假釋開始前其中一罪是否已執行期滿，在假釋
期間內，所犯數罪之徒刑均應認為尚未執行完畢，於假釋期間內
縱再犯有期徒刑以上之罪，亦不構成累犯。因於此情形下，報請
許可假釋所定最低應執行之期間及假釋期間既均合併計算，其已
執行之期間即無從區分何者為執行其中之何罪，何者為執行其中
之另一罪。本件被告甲○○曾於八十二年間，因犯施用毒品、非
法吸用化學合成麻醉藥品罪，分別經台灣高雄地方法院判處有期
徒刑三年六月、三月，並經定其應執行刑為三年七月確定，經台
灣高雄地方法院檢察署檢察官以八十三八執更字第一００四號執
行指揮書指揮執行，刑期自八十二年九月十六日起至八十六年一
月十六日期滿（台灣高雄地方法院檢察署八十三年度執更字第一
００四號執行卷第三至四頁），嗣於八十四年五月五日假釋出監
，縮短刑期假釋期滿日期為八十五年十二月二十五日（台灣高雄
地方法院檢察署八十七年度執更字第一二九五號卷第三頁）（以
上部分稱第一案）。被告於八十五年八月間，因再犯施用毒品罪
，經台灣高雄地方法院判處有期徒刑三年四月，經台灣高雄地方
法院檢察署檢察官以八十五年執字第六二五九號執行指揮書指揮
執行，刑期自八十五年九月十六日起至八十八年十月二十八日期
滿（台灣高雄地方法院檢察署八十三年度執字第六二五九號卷第
一一頁）（以上部分稱第二案）。嗣第一案之假釋並經撤銷，經
台灣高雄地方法院檢察署檢察官以八十七年執更字第一二九五號
執行指揮書，接續第二案自八十八年十月二十九日起執行殘刑一
年七月又二十日，執行期滿日期為九十年六月十七日（台灣高雄
地方法院檢察署八十七年度執更字第一二九五號卷第九頁）。嗣
被告前開二案並經合併計算執行期間，於八十八年二月四日假釋
出監，縮短刑期假釋期滿日期為九十年四月十四日（台灣高雄地
方法院檢察署八十九年度執更字第三五八八號卷第四頁）。上開
各情業經貴院九十三年度台非字第二九四號判決查明屬實，並有
台灣屏東監獄假釋證明書影本（屏監假證字第０６７號），台
灣高雄地方法院檢察署檢察官指揮書(甲)影本，及台灣高雄地方法
院檢察署刑案資料查註紀錄表可證。依上說明，被告於假釋期間
內之八十九年五月二十七日，再犯本件竊盜罪，自無成立累犯可
言。奈原判決竟認定：「被告因違反肅清煙毒條例案件，經台灣
高雄地方法院判處有期徒刑三年四月確定，於八十八年十月二十
八日執行完畢。……其受有期徒刑之執行完畢，五年以內再犯有
期徒刑以上之罪，為累犯，依刑法第四十七條規定遞加重之」等
情，自有適用法則不當之違法。二案經確定，且對被告不利，爰
依刑事訴訟法第四百四十三條、第四百四十一條提起非常上訴，
以資糾正」等語。
本院按：刑法第四十七條規定：「受有期徒刑之執行完畢，或受
無期徒刑或有期徒刑一部之執行而赦免後，五年以內再犯有期徒
刑以上之罪者，為累犯，加重其刑至二分之一」，故累犯之成立
，以曾受有期徒刑之執行完畢，或受無期徒刑或有期徒刑一部之
執行完畢而赦免後，五年以內再犯有期徒刑以上之罪為要件，若
在假釋中更犯罪，受有期徒刑以上刑之宣告，祇得為撤銷假釋之
原因，不適用累犯之規定。復按：刑法第七十九條之一第一項規
定：「二以上徒刑併執行者，第七十七條所定最低應執行之期間
，合併計算之」，同條第三項規定：「依第一項規定合併計算執
行期間而假釋者，前條第一項規定之期間，亦合併計算之」；故
在併合執行之情形，經許其假釋出獄者，其報請許可假釋所須最
低應執行之期間，既合併計算，且假釋期間亦合併計算，即假釋
之範圍應包括所犯之各該數罪，其假釋之期間即無從區分，從而
，不論假釋出獄前所執行之期間是否已逾其中一罪之刑期，亦不
論嗣後其假釋有無被撤銷，在假釋期間內，均應認為尚未執行完
畢，於假釋期間內，縱再犯有期徒刑以上之罪，亦不構成累犯。
本件被告甲○○曾於八十二年間，犯施用毒品罪及非法吸用化學
合成麻醉藥品罪，經台灣高雄地方法院分別判處有期徒刑三年六
月及六月，並定應執行有期徒刑三年七月確定，經台灣高雄地方
法院檢察署檢察官以八十三（八）執更字第一００四號執行指揮
書指揮執行，刑期自八十二年九月十六日起，至八十六年一月十
六日期滿，有該執行卷可稽，嗣於八十四年五月五日假釋出獄，
縮短刑期假釋期滿日期為八十五年十二月二十五日（下稱第一案
）；被告於八十五年八月間，再犯施用毒品罪，經台灣高等法院
判處有期徒刑三年四月，經台灣高雄地方法院檢察署檢察官以八
十五年執字第六二五九號執行指揮書指揮執行，刑期自八十五年
九月十六日起至八十八年十月二十八日期滿，亦有該執行卷可稽
（下稱第二案）；嗣第一案之假釋經撤銷，由台灣高雄地方法院
檢察署檢察官以八十七年執更字第一二九五號執行指揮書，接續
第二案自八十八年十月二十九日起執行殘刑一年七月又二十日，
執行期滿日期為九十年六月十七日；上開二案經合併計算執行期
間，於八十八年二月四日假釋出獄，縮短刑期假釋期滿日期為九
十年四月十四日，有台灣高雄地方法院檢察署八十九年度執更字
第三五八八號卷及台灣屏東監獄假釋證明書影本、台灣高雄地方
法院檢察署檢察官指揮書影本、台灣高雄地方法院檢察署刑案資
料查註紀錄表附卷可稽。被告於假釋期間內之八十九年五月二十
七日，再犯本件竊盜罪，自不成立累犯，原判決疏於注意，論以
累犯並依刑法第四十七條規定加重其刑，自有判決適用法則不當
之違法，案經確定，且於被告不利，非常上訴執以指摘，洵有理
由，應由本院將原判決關於諭知累犯罪刑部分撤銷，另行判決如
主文第二項所示之刑，以資救濟。至於原判決其他部分，尚無違
誤，上訴意旨亦未指及，仍予維持，附此指明。
據上論結，應依刑事訴訟法第四百四十七條第一項第一款但書，
刑法第五十六條、第三百二十一條第一項第二款，判決如主文。
中　　華　　民　　國　九十四　年　　四　　月　二十二　日
                      最高法院刑事第一庭
                          審判長法官  施　文　仁
                                法官  林　永　茂
                                法官  蕭　仰　歸
                                法官  王　居　財
                                法官  林　開　任
      本件正本證明與原本無異
                                      書  記  官
中　　華　　民　　國　九十四　年　　四　　月　二十九　日
                                                      Ｑ
